臺灣高等法院刑事判決
109年度上易字第249號
上  訴  人  
即  被  告  高美珍



上列上訴人即被告因毀損案件，不服臺灣基隆地方法院108年度
易字第357號，中華民國108年12月20日第一審判決（起訴案號：
臺灣基隆地方檢察署108年度偵字第1549號），提起上訴，本院
判決如下：
    主  文
上訴駁回。
    事實及理由
一、經本院審理結果，認第一審以上訴人即被告高美珍犯刑法第
    354條之毀損罪，判處拘役40日，並諭知易科罰金折算之標
    準為新臺幣1,000元折算1日，認事用法及量刑均無不當，應
    予維持，並引用第一審判決書記載之事實、證據及理由（如
    附件）。
二、被告上訴意旨略以：其於民國107年9月間決定購買基隆市○○
    區○○路00號1樓店面時，即已請仲介與樓上之業者及房東說
    好騎樓要重新裝潢，招牌位置要重新分配，且拆除2樓「AA 
    Club」招牌當天，「AA Club」老闆于鴻成也同意拆除，拆
    下的招牌係完好，並無毀損，因「AA Club」老闆說不要該
    招牌，請其工人丟掉，之後才由工人將該招牌帶走，其不知
    道該招牌為告訴人吳素嬌所有等語。惟查：
　㈠「AA Club」招牌並非經營AA小吃店之于鴻成所有，而係房東
    即告訴人所有，且被告事先未徵得于鴻成同意，即於107年9
    月17日僱工拆除「AA Club」招牌，因該招牌比較大，拆除
    時沒有支撐，拆下就變形，無法使用等情，業據證人于鴻成
    於警詢、偵查及原審證述綦詳（見偵卷第17-18、63-65、12
    0-126頁），核與證人即告訴人之夫林耀宗於偵查及原審證
    述：其幫告訴人處理房屋出租事宜，「AA Club」招牌係前
    房客做的，該房客不租後，將該招牌留給其等處理，屬其等
    所有，被告在拆該招牌前沒跟其等說，仲介洪美玉只提到柱
    子上的招牌要重做，沒提到「AA Club」招牌部分等語相符
    （見偵卷第47頁、原審卷第128-129頁），證人洪美玉於偵
    查中亦證稱：其只有跟林耀宗提到樓下房子賣掉了，要整理
    柱子部分的招牌，沒提到騎樓天花板的招牌等語（見偵卷第
    87頁）。參以被告於原審亦自承：其未經于鴻成同意，即將
    該招牌拆下等語（見原審卷第134頁），是被告所辯，其有
    經房東及于鴻成同意而拆除該招牌云云，並非事實。
　㈡又證人詹富雄雖於本院證稱：當時被告請伊拆除並裝修，該
    招牌係裝在1樓天花板上，伊很小心將招牌拆下，並無損壞
    ，該招牌因已鎖死，伊係將螺絲鬆開，再用機具把鎖在木板
    上之連結處切除之方式，拆下招牌，之後可以在該招牌上面
    鑽新的洞，再以螺絲鎖回去之方式將該招牌裝回去，該招牌
    並無變形等語（見本院卷第72-75頁）。然證人詹富雄於本
    院作證時係看著照片回答問題，而所看之照片係被告於開庭
    前一天晚上給伊，伊需要看照片係因已忘記當時情形，亦據
    證人詹富雄於本院證述在卷（見本院卷76頁）。而觀之證人
    詹富雄所提被告提供之照片（見本院第83頁），可看出該招
    牌係長條形之招牌，經拆下後，已變形而呈現上窄下寬之形
    狀，且布滿污漬及水泥痕跡，是證人詹富雄上開所述，應係
    迴護被告之詞，不足採信，證人于鴻成前揭所述，該招牌已
    變形而無法使用，應為事實。故被告所辯，該招牌未毀損云
    云，係卸責之詞，不足採信。　　　
  ㈢綜上所述，被告否認犯行而提起上訴，為無理由，應予駁回。
  ㈣末查，被告行為後，刑法第354條雖經總統於108年12月25日
    修正公布，同月27日施行，惟此次修正僅係將刑法施行法第
    1條之1第2項罰金數額提高30倍之規定予以明文化，不涉及
    犯罪範圍或刑之加重或減輕，故無新舊法比較之問題，附此
    敘明。　
三、據上論結，應依刑事訴訟法第373條、第368條，判決如主文
    。
中　　華　　民　　國　　109 　年　　4 　　月　　30　　日
                  刑事第十七庭  審判長法　官 鄭水銓
                                      法　官 黃雅芬
                                      法　官 李世華
以上正本證明與原本無異。
不得上訴。
                                      書記官 莊佳鈴
中　　華　　民　　國　　109 　年　　4 　　月　　30　　日
附錄：本案論罪科刑法條全文　　　　　　　　　　　　　　　
中華民國刑法第354條
毀棄、損壞前二條以外之他人之物或致令不堪用，足以生損害於公眾或他人者，處 2 年以下有期徒刑、拘役或 1萬5千元以下罰金。                                
附件
臺灣基隆地方法院刑事判決　　　　　　　108年度易字第357號
公　訴　人　臺灣基隆地方檢察署檢察官
被　　　告　高美珍  女　00歲(民國00年00月0日生)
　　　　　　　　　　身分證統一編號：Z000000000號
　　　　　　　　　　住○○市○○區○○街000巷0弄0○0號　
　　　　　　　　　　居基隆市○○區○○路00號1樓
上列被告因毀棄損壞案件，經檢察官提起公訴（108 年度偵字第
1549號），本院判決如下：
    主  文
高美珍犯毀損他人物品罪，處拘役肆拾日，如易科罰金，以新臺
幣壹仟元折算壹日。
    事  實
一、高美珍為基隆市○○區○○路00號（下稱系爭建物）1 樓暨騎樓
    之所有人，其購入系爭建物之1 樓暨騎樓後，明知系爭建物
    2 樓之「AA Club 」招牌（下稱系爭招牌）懸掛於系爭建物
    騎樓天花板之事，且知悉系爭招牌為系爭建物2 樓「AAClub
    」之經營者于鴻成所使用之物，其對系爭招牌並無處分權。
    惟其為裝潢系爭建物之騎樓，於未得于鴻成同意之情形下，
    竟基於縱系爭招牌毀損亦不違背其本意之不確定毀損犯意，
    於民國107 年9 月17日白天某時，僱用不知情之工人拆除系
    爭招牌，致系爭招牌毀損，足以生損害於系爭招牌暨系爭建
    物2 樓之實際所有人吳素嬌。嗣因吳素嬌報警處理，始查悉
    上情。
二、案經吳素嬌訴由基隆市警察局第一分局報請臺灣基隆地方檢
    察署檢察官偵查起訴。
    理  由
壹、程序部分：
    本案據以認定被告高美珍犯罪之供述證據，公訴人及被告在
    本院審理時均未爭執其證據能力，復經本院審酌認該等證據
    之作成並無違法、不當或顯不可信之情況，而非供述證據亦
    非公務員違背法定程序所取得，依刑事訴訟法第159 條之5
    第2 項、第158 條之4 規定反面解釋，均有證據能力，合先
    敘明。
貳、實體部分：
一、訊據被告固坦承其為系爭建物1 樓暨騎樓之所有人，其購入
    系爭建物之1 樓暨騎樓後，明知系爭招牌懸掛於系爭建物騎
    樓天花板之事，且知悉系爭招牌為系爭建物2 樓「AA Club
    」之經營者于鴻成所使用之物，其對系爭招牌並無處分權，
    嗣其於107 年9 月17日白天某時裝潢系爭建物騎樓之際，於
    未得于鴻成同意之情形下，僱用不知情之工人拆除系爭招牌
    等事實，惟矢口否認有何毀損犯行，辯稱：伊承認沒有經過
    于鴻成同意，就將系爭招牌拆下來，因為伊當時是拆整個天
    花板，系爭招牌釘在天花板上，工人說那個危險要先拆下來
    才有辦法，但是工人拆到那裡的時候，並沒有跟伊說，工人
    在拆招牌的時候，伊不在現場，伊在店裡上班，是于鴻成到
    施工現場後，打電話給伊，伊才從忠二路跑到施工現場。系
    爭招牌拆下來之後，並沒有毀損，且是于鴻成在107 年9 月
    17日那天說系爭招牌不要了，伊才請工人處理掉，後來伊有
    跟于鴻成溝通，做了1 個新的招牌掛在系爭建物1 樓旁的樓
    梯口天花板處云云。惟查：
  ㈠被告為系爭建物1 樓暨騎樓之所有人，其購入系爭建物之1
    樓暨騎樓後，明知系爭招牌懸掛於系爭建物騎樓天花板之事
    ，且知悉系爭招牌為系爭建物2 樓「AA Club 」之經營者于
    鴻成所使用之物，其對系爭招牌並無處分權，惟其於107 年
    9 月17日白天某時裝潢系爭建物騎樓之際，於未得于鴻成同
    意之情形下，僱用不知情之工人拆除系爭招牌等情，業據被
    告於本院審理時坦承不諱（見本院卷第32頁、第134 頁），
    且據證人于鴻成於本院審理時證述甚詳（見本院卷第120 頁
    至第127 頁），復有基隆市○○區○○段○○段○000 ○號
    之建物登記公務用謄本1 份及系爭招牌拆除前之現場照片2
    張等附卷可憑（見本院卷第67頁至第69頁，偵卷第111 頁）
    ，首堪認定屬實。
  ㈡系爭招牌暨系爭建物2 樓之實際所有人為告訴人吳素嬌，且
    系爭招牌係由吳素嬌連同系爭建物2 樓一併出租予于鴻成使
    用迄今等節，業據證人即告訴人吳素嬌於本院審理時證稱：
    系爭建物的2 、3 、4 樓所有權都是登記在伊名下，2 樓是
    出租給于鴻成，于鴻成跟之前的經營者都是用系爭招牌，系
    爭招牌是之前的經營者做的，後來所有權應該是伊的，因為
    是之前留下來的，之前的經營者不租了之後，有說系爭招牌
    就給伊，伊再轉給于鴻成繼續經營，伊給于鴻成使用系爭招
    牌差不多已經有4 、5 年，現在伊是系爭招牌的所有人等語
    在卷（見本院卷第109 至第110 頁、第114 頁至第115 頁）
    ；另據吳素嬌之夫即告訴代理人兼證人林耀宗於本院審理時
    證稱：關於系爭建物出租之事，吳素嬌大部分都是委託伊處
    理，系爭招牌是2 樓出租給于鴻成之前的經營者做的招牌，
    此人退租時，系爭招牌是交由伊與吳素嬌處理，于鴻成是以
    這個店名繼續使用系爭招牌，若于鴻成不租了，要將系爭招
    牌還給伊與吳素嬌等語甚詳（見本院卷第128 頁）；復據于
    鴻成於本院審理時證稱：伊是在系爭建物2 樓經營卡拉OK店
    ，伊是向吳素嬌承租的，大約租了6 年，每年都有簽租約，
    現在伊還有繼續在經營，系爭招牌是伊承租前就有的，伊承
    租時，有說若伊不租了，系爭招牌要還給房東，沒有說系爭
    招牌的所有權要歸伊，所以伊租系爭建物2 樓的期間，對系
    爭招牌只有使用權，沒有所有權等語甚明（見本院卷第120
    頁至第121 頁）。另吳素嬌為系爭建物2 樓所有人之事實，
    尚有基隆市○○區○○段○○段○000 ○號之建物登記公務
    用謄本1 份在卷可佐（見本院卷第63頁至第65頁），被告對
    上開各節亦均不否認，故同堪認定。
  ㈢被告固以前詞辯稱系爭招牌並未毀損，且其主觀上並無毀損
    犯意云云，然查：
  1.于鴻成於本院審理時證稱：107 年9 月17日當天，被告於上
    午10時許打電話給伊，說她是1 樓的新屋主，因為系爭招牌
    使用到她的地方，她要將之拆除，當時伊立刻跟被告說，現
    在不能拆，而且伊剛好人在臺北，沒有辦法直接回來，請被
    告等伊事情辦完再談，但伊覺得不放心，就開車回系爭建物
    處，在同日中午12時前就趕到施工現場，伊到現場的時候，
    系爭招牌已經拆下來了，就已經爛掉了，伊到現場時被告就
    在那邊，伊有問被告為何未經伊同意就把系爭招牌拆下來，
    被告就說她有騎樓的使用權，所以她就直接拆了，在被告將
    系爭招牌拆下來之前，系爭招牌都是正常可以使用的狀態，
    但拆下來之後，系爭招牌就壞了，有點變形，因為系爭招牌
    比較大、比較長、比較寬，拆下來的時候就會變形，因為系
    爭招牌裝設的時候有支撐，拆的時候沒有支撐，就會變形，
    等於是沒有什麼作用，等於廢鐵了。伊趕到現場時，拆下來
    的系爭招牌是放在系爭建物1 樓施工的地方，後來大概是工
    人丟掉了，但伊沒有同意被告把系爭招牌丟掉，拆掉都沒有
    跟我們說了，怎麼可能會同意。系爭招牌拆下來後，伊有請
    會計打電話給林耀宗，跟林耀宗說系爭招牌被拆掉的事等語
    （見本院卷第122 頁至第127 頁）；於警詢時證稱：伊到現
    場時，系爭招牌已經拆掉且壞掉了等語（見偵卷第18頁）；
    林耀宗亦於本院審理時證稱：在被告拆除系爭招牌前，房仲
    洪美玉有來跟伊說，被告要把系爭建物1 樓柱子那的4 樓招
    牌重做，伊有同意被告將4 樓柱子的招牌整理一下，但是洪
    美玉沒有講到系爭招牌的事，伊也沒有同意被告把系爭招牌
    拆下來，是拆掉之後，于鴻成請會計小姐打給伊，伊才知道
    系爭招牌被拆掉的事等語在卷（見本院卷第129 頁至第130
    頁）；證人洪美玉另於偵訊時證稱：伊有跟林耀宗說系爭建
    物的樓下賣掉要整理房子，林耀宗說整理漂亮，不要他出錢
    ，跟租客溝通好就好，但只有談到柱子的部分，原本懸掛在
    騎樓天花板的招牌部分沒有談到等語甚詳（見偵卷第87頁）
    。而被告尚於本院審理時自承：伊沒有經過于鴻成同意，就
    把系爭招牌拆下來；伊以系爭建物1 樓經營之店面開幕的時
    間是107 年11月10幾號，系爭建物2 樓的房東夫妻來找伊吵
    架，問伊說為何把系爭招牌拆下來，到此時伊都還是認為系
    爭招牌是于鴻成的，後來伊被告之後，才知道系爭招牌的所
    有權人是房東等語（見本院卷第33頁、第134 頁）；於偵訊
    時自承：伊拆伊的天花板，系爭招牌就自己掉了等語（見偵
    卷第87頁）。綜上，足認被告於拆除系爭招牌前，未經使用
    人或所有人同意，且系爭招牌確因遭被告僱工拆除而落地毀
    損。
  2.又系爭招牌之尺寸非小，且書寫「AA Club 」字樣之面板材
    質為壓克力，此有系爭招牌拆除前之現場照片1 張可佐（見
    偵卷第111 頁下方），于鴻成亦於本院審理時證稱：系爭招
    牌差不多110 公分到120 公分等語在卷（見本院卷第123 頁
    ）。故依一般人通常之知識、智能及經驗，當可知悉如未為
    特別之防護措施遽行拆除，系爭招牌於拆除過程中，極可能
    因拆除工具施加外力或碰撞等原因而毀損。詎依被告於本院
    審理時供稱：伊是拆整個天花板，系爭招牌釘在天花板上，
    工人說那個危險要先拆，伊沒有跟工人說不能拆，工人拆的
    時候伊也不在現場，伊在店裡上班等語（見本院卷第134 頁
    至第135 頁），可知被告於工人拆除系爭招牌前，並未告知
    工人拆除系爭招牌之際應為特別防護，甚且未於拆除之際在
    現場監工，故其主觀上有不確定之毀損犯意乙節，至為明確
    。
  ㈣至被告固另辯稱其與于鴻成溝通後，已製作新招牌懸掛在系
    爭建物1 樓旁之樓梯口天花板處等語，並提出照片5 張為據
    （見本院卷第37頁至第39頁），且此部分之事實，亦據于鴻
    成於本院審理時證述：系爭招牌拆下來後，經過約1 個禮拜
    ，因為我們要開店，但沒有看板，伊碰到被告的時候，有跟
    被告建議，叫被告趕快做1 個新的招牌，被告就說要幫我們
    做1 個，但是被告講的尺寸比較小，我們要趕快有招牌，不
    然客人來都不知道我們，所以伊就答應被告，叫被告趕快做
    1 個，被告說要幫我們做1 個小的，差不多10幾天就做好了
    ，原本系爭招牌差不多110 公分到120 公分，比較大也比較
    寬，但是重做招牌的事，伊沒有跟房東說等語無訛（見本院
    卷第122 頁至第123 頁）。惟此節僅為被告犯後試圖彌補之
    舉，仍無礙於其上揭毀損犯行之成立，併此敘明。
二、綜上所述，被告所辯各節，要屬臨訟卸責之詞，無足採信。
    本案事證明確，被告犯行堪以認定，應予依法論科。
三、論罪科刑：
  ㈠核被告所為，係犯刑法第354 條之毀損他人物品罪。
  ㈡被告利用不知情之工人拆除系爭招牌，以為其上揭毀損犯行
    ，為間接正犯。
  ㈢爰審酌被告前無任何犯罪科刑處罰紀錄，有臺灣高等法院被
    告前案紀錄表附卷可查，素行尚佳；然其僅為一時裝潢施工
    之便，即率爾毀損系爭招牌，所為甚不足取；且其犯後雖有
    製作並裝設新招牌之舉，然吳素嬌於本院審理時證稱：被告
    後來做了1 個比較小的招牌給伊，之前系爭招牌是比較大的
    ，被告自己店的招牌做得太下面，伊請被告移上面一點，讓
    我們掛1 個招牌，人家才會看到，但是被告不要，被告說那
    是她的，要告去告等語在卷（見本院卷第111 頁至第112 頁
    ），顯見吳素嬌並未因被告為其裝設新招牌而與被告達成和
    解，再衡以被告犯罪後始終否認犯行，足認被告之犯後態度
    不佳；兼衡其犯罪之動機、目的、手段、犯罪所生之損害，
    並參酌其高中畢業之教育程度、自營照片沖印店、月收入數
    額、家境小康且尚需撫養2 名親屬之生活狀況等一切情狀（
    見偵卷第9 頁被告警詢筆錄受詢問人欄，本院卷第136 頁被
    告於本院審理時之自述）等一切情狀，認檢察官具體求處拘
    役40日，應屬妥適，爰量處如主文所示之刑，並諭知易科罰
    金之折算標準，以示懲儆。
據上論斷，應依刑事訴訟法第299 條第1 項前段，刑法第354 條
、第41條第1 項前段，刑法施行法第1 條之1 第1 項、第2 項前
段，判決如主文。
本案經檢察官黃耀賢提起公訴，檢察官李彥霖到庭執行職務。
中    華    民    國   108    年    12    月    20    日
                  刑事第五庭  法  官  謝昀芳
以上正本證明與原本無異。
如不服本判決，應於收受判決後10日內向本院提出上訴書狀，並
應敘述具體理由。其未敘述上訴理由者，應於上訴期間屆滿後20
日內向本院補提理由書（均須按他造當事人之人數附繕本）。「
切勿逕送上級法院」。
中    華    民    國   108    年    12    月    20    日
                              書記官  王靜敏